臺灣高等法院民事裁定
109年度抗字第795號

抗  告  人  林慶雲  
            林清波  
            廖進輝  
            廖月雲  
            廖慧珍  
            林廖月峰
            廖月嬌  
            黃宗毅  
            廖月香  
            龎林寶雪
            林萬    
            共同送達代收人  龔成民

上列當事人間履行契約等強制執行聲明異議事件，抗告人對於中
華民國109年4月30日臺灣臺北地方法院109年度執事聲字第71號
裁定提起抗告，本院裁定如下：
    主  文
原裁定及臺灣臺北地方法院司法事務官於民國109年3月23日所為
109年度司執字第13895號處分關於抗告人部分均廢棄。 
    理  由
查兩造之被繼承人林清池執臺灣臺北地方法院（下稱臺北地院
  ）102年度司裁全字第432號裁定（下稱系爭假扣押裁定），聲
  請對相對人即抗告人林萬（下稱相對人林萬）之財產在新臺幣
  （下同）4,048,919元之範圍內為假扣押強制執行（案列102年
  度司執全字第150號），臺北地院於假扣押強制執行相對人林
  萬之土地徵收補償款4,081,311元後，以105年度存字第9741號
  提存4,081,311元在案（下稱系爭提存款）；嗣抗告人林慶雲
  、林清波、廖進輝、林廖月峰、廖月雲、廖月嬌、黃宗毅、廖
  月香、廖慧珍、龎林寶雪（下稱抗告人林慶雲等10人）執臺北
  地院102年度重訴字第649號民事確定判決（下稱系爭確定判決
  ）及確定證明書為執行名義，向臺北地院聲請對相對人林萬為
  強制執行，執行系爭提存款4,081,311元，並依臺北地院107年
  度家調字第1204號調解筆錄（下稱系爭調解筆錄）第一項第㈥
  款約定所載比例分配系爭提存款，相對人林萬亦聲請取回本件
  強制執行之餘款。臺北地院司法事務官以抗告人及聲請人林水
  未補正執行債權之分割證明或以被繼承人林清池之全體繼承人
  共同聲請強制執行，當事人適格有欠缺為由，裁定（處分）駁
  回抗告人及聲請人林水之強制執行聲請，抗告人聲明異議，亦
  經原法院裁定駁回其異議，抗告人不服，乃抗告前來。
抗告意旨略以：系爭確定判決主文第二項記載相對人林萬應給
  付林清池之全體繼承人4,048,919元本息，上開公同共有債權
  ，業經林清池之全體繼承人以系爭調解筆錄分割在案，抗告人
  林慶雲等10人為林清池之繼承人，自得聲請本件強制執行；又
  林清池之繼承人即抗告人林慶雲向臺北地院對林清池其餘繼承
  人就林清池之遺產提起分割遺產訴訟（案列107年度家調字第1
  204號），兩造在臺北地院成立訴訟上調解，並作成系爭調解
  筆錄，足見林清池之全體繼承人已就繼承林清池對相對人之4,
  048,919元公同共有債權為分割，原裁定未依上開文件為形式
  審查，亦有不當等語。　
按繼承人自繼承開始時，除本法另有規定外，承受被繼承人財
  產上之一切權利、義務；繼承人有數人時，在分割遺產前，各
  繼承人對於遺產全部為公同共有；公同共有物之處分及其他之
  權利行使，除法律另有規定外，應得公同共有人全體之同意，
  民法第1148條第1項本文、第1151條、第828條第3項分別定有
  明文。準此，繼承人有數人時，如欲終止其間之公同共有關係
  ，惟有以分割遺產之方式為之。又基於公同共有關係共有一債
  權者，屬公同共有債權，該公同共有債權為單一債權關係，其
  債權之行使，依民法第831條準用同法第828條第3項之規定，
  除法律另有規定外，應得公同共有人全體之同意，或由公同共
  有人全體為之，其當事人適格始無欠缺，故數繼承人因繼承遺
  產中之債權而公同共有該債權，在分割遺產前，其公同共有人
  中之一人，未得公同共有人全體之同意，不得就屬遺產之債權
  全部或一部行使之（最高法院103年度台抗字第1056號、106年
  度台抗字第767號裁定、108年度台上字第1747號判決意旨參照
  ）。經查：
㈠兩造之被繼承人林清池向臺北地院聲請對相對人林萬之財產在4,048,919元之範圍內為假扣押，臺北地院司法事務官於102年3月12日以102年度司裁全字第432號裁定，准抗告人得對相對人之財產在4,048,919元之範圍內假扣押，林清池乃執系爭假扣押裁定，向臺北地院聲請對相對人林萬之財產於4,048,919元之範圍內為假扣押強制執行（案列102年度司執全字第150號），臺北地院於假扣押強制執行相對人林萬之土地徵收補償款4,081,311元後（含假扣押之金額4,048,919元及執行費32,392元，合計4,081,311元），以105年度存字第9741號提存系爭提存款4,081,311元在案；又相對人向臺北地院聲請裁定命林清池起訴（案列102年度全聲字第41號），林清池乃於102年間依侵權行為等法律關係，向臺北地院對相對人林萬起訴（案列102年度重訴字第649號），惟林清池於訴訟繫屬中之102年9月16日死亡，因林清池之繼承人即相對人林萬為對造當事人，乃由林清池之其餘繼承人林慶芳、林水、林清波、廖林梅櫻、林慶雲、龎林寶雪承受訴訟，嗣該院於103年3月12日判決相對人林萬應給付林清池之繼承人4,048,919元本息，及將該判決附表編號1至4所示土地之所有權，其中「應移轉範圍」欄位所示之應有部分，移轉登記予林清池全體繼承人公同共有，該判決於103年7月18日確定等情，為兩造所不爭執，並有系爭確定判決及確定證明書、系爭假扣押裁定、102年度司執全字第150號民事執行處進行單、105年度存字第9741號提存書、假扣押聲請狀等件附卷可稽（見臺北地院109年度司執字第13895號卷第15至37頁；本院卷第15至19頁），復經本院調取臺北地院102年度司裁全字第432號、102年度司執全字第150號、105年度存字第9741號卷，核閱屬實，自堪信為真正。
㈡依上所述，林清池之全體繼承人均未拋棄繼承，在分割遺產前，系爭確定判決表彰林清池對於相對人林萬之4,048,919元本息債權，自屬其全體繼承人共同繼承而為公同共有。　
次按調解經當事人合意而成立，調解成立者，與訴訟上和解有同一之效力，民事訴訟法第416條第1項定有明文。而和解成立者，與確定判決有同一之效力，民事訴訟法第380條第1項亦有明定。是調解成立者，依民事訴訟法第416條第1項，第380條第1項規定，與確定判決有同一之效力，惟分割共有物之訴為形成之訴，所成立之訴訟上之調解或和解，雖不生形成判決之形成力，但分割共有物之訴成立訴訟上調解或和解，既經全體共有人同意，得認共有人已同意為該處分行為，以消滅公同共有關係，仍生協議分割之效力，以符分割之本旨，自不必再經公同共有人全體之同意。經查：
㈠系爭確定判決判命相對人林萬給付林清池之全體繼承人4,048,9
  19元本息，及將該判決附表編號1至4所示土地之所有權，其中
  「應移轉範圍」欄位所示之應有部分，移轉登記予林清池全體
  繼承人公同共有，該判決於103年7月18日確定後，林清池之繼
  承人即抗告人林慶雲於107年11月21日向臺北地院對林清池其
  餘繼承人林清波、廖進輝、林廖月峰、廖月雲、廖月嬌、黃宗
  毅、廖月香、廖慧珍、龎林寶雪、林水、林蔡霞、林順意、林
  孝仁、林信義、林玉鳳（林清池之繼承人林慶芳於107年6月6
  日死亡，由林蔡霞、林順意、林孝仁、林信義、林玉鳳繼承）
  及相對人林萬，就林清池之遺產提起分割遺產訴訟（案列107
  年度家調字第1204號），嗣兩造於108年2月20日在臺北地院成
  立訴訟上調解，並作成系爭調解筆錄，載明：「調解成立內容
  ：被繼承人林清池所遺之遺產，兩造協議分割如下：㈠新北市
  ○○區○○段00地號土地（權利範圍以謄本為準），由兩造公同共
  有林清池之應繼分12分之1。㈡新北市○○區○○段00地號土地（權
  利範圍以謄本為準），由兩造公同共有林清池之應繼分12分之
  1。㈢新北市○○區○○段000○號即門牌號碼新北市○○區○○路00號4
  樓建物（權利範圍以謄本為準），由兩造公同共有林清池之應
  繼分12分之1。㈣新北市○○區○○段000○號即門牌號碼新北市○○區
  ○○路0000號5樓建物（權利範圍以謄本為準），由兩造公同共
  有林清池之應繼分12分之1。㈤新北市○○區○○段000地號土地（
  權利範圍以謄本為準），由林慶雲、林水、林萬、林清波及龎
  林寶雪各為7分之1；林蔡霞、林順意、林孝仁、林信義及林玉
  鳳各為35分之1；廖進輝、林廖月峰、廖月雲、廖月嬌、廖慧
  珍、廖月香及黃宗毅各為49分之1。㈥林清池以臺灣臺北地方法
  院民事執行處司執全字第150號天股假扣押林萬之案款及執行
  費（實際金額以單據為準），由林慶雲、林水、林萬、林清波
  及龎林寶雪各分7分之1；林蔡霞、林順意、林孝仁、林信義及
  林玉鳳各為35分之1；廖進輝、林廖月峰、廖月雲、廖月嬌、
  廖慧珍、廖月香及黃宗毅各為49分之1。㈦林清池可領新北市政
  府「新店中央新村北側附近地區區段徵收案」案款（實際金額
  以單據為準），由林慶雲、林水、林萬、林清波及龎林寶雪各
  分7分之1；林蔡霞、林順意、林孝仁、林信義及林玉鳳各為35
  分之1；廖進輝、林廖月峰、廖月雲、廖月嬌、廖慧珍、廖月
  香及黃宗毅各為49分之1。程序費用由林慶雲負擔。」等旨，
  為兩造所不爭執，並有系爭調解筆錄、林清池之繼承系統表、
  除戶謄本、戶籍謄本等件在卷可查（見臺北地院109年度司執
  字第13895號卷第41至43、61至137頁），復經本院調取臺北地
  院107年度家調字第1204號民事卷，核閱屬實，自堪信為真正
  。
㈡依前開系爭調解筆錄所載，林清池之全體繼承人顯已同意就林
  清池之全部遺產成立訴訟上調解，將林清池之全部遺產為分割
  ，並將系爭調解筆錄第一項第㈤款之新北市○○區○○段000地號土
  地所有權，及第㈥款之系爭提存款4,081,311元、第㈦款之新北
  市政府「新店中央新村北側附近地區區段徵收案」案款之公同
  共有債權，改為分別共有關係，性質上自屬分割遺產方法之一
  ，而生協議分割之效力。
㈢又林清池執系爭假扣押裁定，向臺北地院聲請對相對人林萬之
  財產於4,048,919元之範圍內為假扣押強制執行（案列102年度
  司執全字第150號），經臺北地院於假扣押強制執行相對人林
  萬之土地徵收補償款4,081,311元後（含假扣押之金額4,048,9
  19元及執行費32,392元，合計4,081,311元），以105年度存字
  第9741號提存系爭提存款4,081,311元在案，業如前述。而系
  爭調解筆錄第一項第㈥款載明「㈥林清池以臺灣臺北地方法院民
  事執行處司執全字第150號天股假扣押林萬之案款及執行費（
  實際金額以單據為準），由林慶雲、林水、林萬、林清波及龎
  林寶雪各分7分之1；林蔡霞、林順意、林孝仁、林信義及林玉
  鳳各為35分之1；廖進輝、林廖月峰、廖月雲、廖月嬌、廖慧
  珍、廖月香及黃宗毅各為49分之1」等旨，益見林清池之全體
  繼承人已同意就繼承林清池向臺北地院聲請對相對人林萬之財
  產為假扣押強制執行（案列102年度司執全字第150號），經臺
  北地院於假扣押強制執行相對人林萬之土地徵收補償款，以10
  5年度存字第9741號提存系爭提存款4,081,311元之公同共有債
  權為分割，改為分別共有關係。準此，抗告人林慶雲等10人執
  系爭確定判決及確定證明書為執行名義，向臺北地院聲請對相
  對人林萬之系爭提存款4,081,311元為強制執行，能否謂抗告
  人仍需再經其餘繼承人之同意，或由林清池之繼承人全體共同
  聲請，始得為強制執行?
㈣因此，抗告人林慶雲等10人主張林清池之全體繼承人已就繼承
  林清池對相對人林萬之系爭提存款4,048,919元之公同共有債
  權為分割，乃先執系爭確定判決及確定證明書為執行名義，向
  臺北地院聲請對相對人林萬之系爭提存款4,081,311元為強制
  執行，並聲請依系爭調解筆錄第一項第㈥款所載比例分配系爭
  提存款一節，似非無據。
綜上所述，臺北地院司法事務官定期命抗告人提出公同共有債
  權分割之證明或全體繼承人共同聲請強制執行之書狀，並以抗
  告人逾期未補正，其執行欠缺當事人適格為由，而裁定（處分
  ）駁回其強制執行之聲請，及原法院駁回其異議之聲明，於法
  均有未洽，抗告意旨指摘原裁定及臺北地院司法事務官處分不
  當，求予廢棄，為有理由，爰由本院將原裁定及臺北地院司法
  事務官處分關於抗告人部分廢棄，發回臺北地院另為適法之處
  理。又林水於聲請本件強制執行前之108年10月28日即已死亡
  ，抗告人即相對人林萬係聲請取回本件強制執行之餘款，亦有
  研求餘地，案經發回，應併注意究明，附此敘明。
據上論結，本件抗告為有理由。依強制執行法第30條之1 、民
  事訴訟法第492條，裁定如主文。
中　　華　　民　　國　　109 　年　　12　　月　　31　　日
              民事第二庭
                  審判長法  官  陳容正 
　　　　                法  官  劉素如
　　　　　　　　　　　　法  官  李昆曄
正本係照原本作成。
本裁定除以適用法規顯有錯誤為理由外，不得再抗告。如提起再
抗告，應於收受送達後10日內委任律師為代理人向本院提出再抗
告狀。並繳納再抗告費新臺幣１千元。
中　　華　　民　　國　　110 　年　　1 　　月　　4 　　日

                        書記官  李華倫